【裁判字號】    97,交抗,594
【裁判日期】    970530
【裁判案由】    違反道路交通管理處罰條例
【裁判全文】
臺灣高等法院交通事件裁定             97年度交抗字第594號
抗  告  人
即受處分人  甲○○
上列抗告人即受處分人因違反道路交通管理處罰條例案件，不服
臺灣臺北地方法院，中華民國97年5月6日所為裁定（97年度交聲
字第1884號），提起抗告，本院裁定如下：
    主  文
原裁定撤銷。
發回臺灣臺北地方法院。
    理  由
一、原裁定意旨略以：抗告人及受處分人確有於民國（下同）96
    年5月4日下午6時20分許在設有禁停標誌之臺北縣中和市○
    ○街288號對面停放所有之車號3250-ET號自用小客車之違規
    事實，有採證照片、現場圖及設置於該路段之各該禁停標誌
    照片附卷可稽。查原裁定附圖一所示之臺北縣中和市○○街
    路段，其間共設有二處禁停標誌，且該等標誌下方均設有附
    牌，其上除標示禁停時間外，並有指示禁停路段之雙向箭頭
    ，此觀卷附現場圖及照片即明（見原審卷第32至36頁），顯
    見該路段沿線已全面禁止停車，至為明確。且抗告人既係考
    領有駕駛執照之人，對交通標誌應有一定之認識，且行車時
    理當注意左、右方之各種標誌，茲抗告人於駛入該路段停車
    前，既已發見該路段設有此禁停標誌，自不得停車。從而，
    原處分機關依前揭道路交通管理處罰條例第56條第1項第4款
    及違反道路交通管理事件統一裁罰基準及處理細則第43條、
    第44條、第67條規定，裁處抗告人罰鍰新台幣（下同）900
    元，核無違誤。抗告人之異議，為無理由，應予駁回等語。
二、抗告意旨略以：抗告人所停放車輛位置，於黃線限時禁停端
    ，自當受「7-9‧16-19」禁停號誌限制，可於其餘時段停放
    。原審僅依據號誌規劃示意圖1張，無事實發生當日的任何
    現場實際號誌狀況照片，而駁回抗告人異議，殊有不妥。該
    路段若確有號誌設立缺失或更新需求，應另案辦理，不可以
    政府之缺失要求百姓承擔，抗告人並未違規，請撤銷原裁定
    等語。
三、經查：
（一）按汽車駕駛人之行為有下列情形之一，當場不能或不宜攔
      截製單舉發者，得逕行舉發：五、違規停車...，第一項
      逕行舉發，應記明車輛牌照號碼、車型等可資辨明之資料
      ，以汽車所有人為被通知人製單舉發。按本條例之處罰，
      受舉發違反道路交通管理事件之受處罰人，認為受舉發之
      違規行為應歸責他人者，應於舉發違反道路交通管理事件
      通知單應到案日期前，檢附相關證據及應歸責人相關證明
      文件，向處罰機關告知應歸責人，處罰機關應即另行通知
      應歸責人到案依法處理。逾期未依規定辦理者，仍依本條
      例各該違反條款規定處罰。道路交通管理處罰條例第7之
      2條第1項、第4項、第85條第1項分別定有明文。是足見道
      路交通管理處罰條例關於違規停車之處罰，原則上處罰之
      對象為汽車駕駛人，惟於不知駕駛人之前，先以汽車所有
      人為被通知人製單舉發，果嗣查有其他違規行為應歸責之
      人，則應以該人為處罰之對象，方為適法。
（二）查抗告人固不否認其所有之上開車輛有於上開前揭時、地
      停放之事實，然其於交通違規案件陳述書內載明，當天駕
      駛人為吳立仁，並檢附吳立仁之駕照影本在卷可參（原審
      卷第8頁、第11頁）；原審對於本件違規停車之行為人，
      未予詳查，即逕依違反道路交通管理事件裁決書所載之受
      處分人即抗告人，認本件違規行為之行為人為本件抗告人
      ，於法已有未恰。
（三）另查，原裁定雖以「臺北縣中和市○○街路段，其間共設
      有二處禁停標誌，且該等標誌下方均設有附牌，其上除標
      示禁停時間外，並有指示禁停路段之雙向箭頭，此觀卷附
      現場圖及照片即明」云云；惟查原審卷內於道路上設有禁
      停標誌之照片（第34頁最上面之照片、第35頁最下面之照
      片、第36頁最上面及中間之照片等4張照片），並未在原
      審卷第32頁現場相關位置圖上明確標示或對照說明，則該
      等禁停標誌之具體設置位置，即無由藉該等照片予以認定
      。原審就此等部分未命員警詳加查證，即遽以認定，亦有
      未當。
（四）另台北縣政府警察局中和分局提出之申訴理由查詢表內雖
      載有「二、且在該車違停處前89公呎處、後9公呎處連城
      新生路口都有設置標誌上午07-09時及下午16-19時禁止停
      車標誌」（見原審卷第31頁）等語，惟該等禁止停車標誌
      究在上述現場相關位置圖上之何處，未據明確標示；且本
      件之違規時間為96年5月間，員警依原審之命前去現場查
      勘之時間為同年12月間，其間已隔半年逾，究該等禁止停
      車標誌係是舉發（違規）當時即已存在，抑或係舉發（違
      規）之後始為設置，攸關抗告人辯稱其於停車時無設立，
      故於當時並無違規停車一節之事實認定，原審就此部分亦
      未詳予究明，即遽以裁定，亦有不當。
四、綜上所述，原裁定既有上述未臻妥適之處，抗告人前揭之抗
    告，於法即非無理由，應由本院將原裁定撤銷，發回原審法
    院更為妥適之處理。
據上論結，應依道路交通管理處罰條例第89條，道路交通事件處
理辦法第26條、刑事訴訟法第413條前段，裁定如主文。
中    華    民    國    97    年    5     月    30    日
                  刑事第二十庭審判長法  官  楊貴雄
                                    法  官  林立華
                                    法  官  林銓正
以上正本證明與原本無異。
不得再抗告。
                                    書記官  陳玲憶
中    華    民    國    97    年    6     月    2     日


司法院資訊處製作；財團法人民間司法改革基金會備份。
